【裁判字號】    97,抗,227
【裁判日期】    970326
【裁判案由】    本票裁定
【裁判全文】
臺灣臺北地方法院民事裁定               97年度抗字第227號
抗  告  人  乙○○
相  對  人  皇宇科技股份有限公司
法定代理人  甲○○
上列當事人間聲請本票准許強制執行事件，抗告人對於中華民國
97年1月28日本院所為之97年度票字第3382號裁定提起抗告，本
院裁定如下：
    主  文
抗告駁回。
抗告程序費用新臺幣壹仟元由抗告人負擔。
    理  由
一、按本票准許強制執行之裁定，屬非訟事件裁定，為裁定之法
    院僅就本票為形式上審查，縱本票已罹於時效，為裁定之法
    院亦無從審酌屬於實體上法律關係之時效消滅事由，況非訟
    事件之裁定，不經言詞辯論，抗告人提出時效抗辯，相對人
    或許亦有時效中斷事由而不及主張，有礙其防禦之實施，故
    抗告法院不得審酌時效抗辯，應認抗告為無理由，而逕予駁
    回（最高法院83年度臺抗字第227號裁定意旨參照）。又執
    票人依票據法第123條規定，聲請法院裁定許可對發票人強
    制執行，係屬非訟事件，此項聲請之裁定，及抗告法院之裁
    定，僅依非訟事件程序，就本票形式上之要件是否具備予以
    審查為已足，並無確定實體上法律關係存否之效力，如發票
    人就票據債務之存否有爭執時，應由發票人提起確認之訴，
    以資解決（最高法院57年度臺抗字第76號、56年度臺抗字第
    714號判例意旨參照）。
二、本件相對人主張：其執有抗告人於民國89年3月10日所簽發
    ，內載金額新臺幣（下同）50萬元，付款地未載，利息按年
    息6％計算，免除作成拒絕證書，到期日未載之本票乙紙（
    下稱系爭本票），詎於96年11月16日經提示未獲付款，爰依
    票據法第123條規定，聲請法院裁定許可對發票人強制執行
    等情，業據提出本票乙紙為證，原裁定予以准許，核無不合
    。
三、抗告意旨略以：系爭本票發票日為89年3月10日，依票據法
    第22條第1項規定，其票據上之權利，自發票日起算，3年間
    不行使，因時效而消滅，是相對人至遲應於92年3月10日前
    行使權利，惟相對人遲至97年1月始聲請系爭本票裁定准許
    強制執行，顯已罹於3年時效而消滅，原裁定仍准許強制執
    行，尚有未洽，為此，爰提起抗告，請求廢棄原裁定等語。
四、經查，本件相對人主張之上開事實，業據其提出本票乙紙為
    證（見原審卷第4頁），而原審就系爭本票為形式上之審查
    ，認其已具備本票各項應記載事項，合於票據法第120條規
    定，即屬有效之本票，乃裁定准許強制執行，並無不合。抗
    告人雖抗辯系爭本票已罹於時效云云，然即令屬實，依前開
    說明，亦屬實體爭執事項，系爭本票之形式要件既已具備，
    且未載到期日，依票據法第120條第2項之規定，視為見票即
    付，而相對人確有提示未獲付款之情形，則原審於此無確定
    實體上法律關係之非訟事件程序，僅就本票是否具備形式要
    件而為審查，核無不合，至於抗告人與相對人間關於系爭本
    票是否已罹於消滅時效之實體上爭執，應循訴訟程序以資解
    決，尚非於非訟事件程序中所得審究。從而，抗告人提起本
    件抗告，為無理由，應予駁回。
五、據上論結，本件抗告為無理由，依非訟事件法第46條、第21
    條第2項、第24條第1項，民事訴訟法第495條之1第1項、第
    449條第1項、第78條，裁定如主文。
中    華    民    國    97    年    3     月    26    日
                  民事第二庭    審判長法官  黃蓓蓓
                                      法官  林欣蓉
                                      法官  鍾素鳳
以上正本係照原本作成。
不得再抗告。
中    華    民    國    97    年    3     月    26    日
                                    書記官  林玗倩


司法院資訊處製作；財團法人民間司法改革基金會備份。
